臺灣高等法院刑事判決　　　　　　　　96年度上訴字第2001號
上　訴　人
即　被　告　甲○○
　　　　　　　　　　（現另案在臺灣臺北監獄執行中）
上列上訴人因違反毒品危害防制條例案件，不服臺灣板橋地方法
院96年度訴字第979 號，中華民國96年4月9日第一審判決（起訴
案號：臺灣板橋地方法院檢察署96年度毒偵字第1057號），提起
上訴，本院判決如下：
    主  文
上訴駁回。
    事  實
一、甲○○先後曾於民國88、89年間，二次因施用毒品之案件，
    分別經臺灣臺北地方法院以88年度毒聲字第2553號、及經原
    審以89年度毒聲字第40號裁定送觀察、勒戒後，均認無繼續
    施用毒品之傾向，各於88年10月27日、89年1月20 日執行完
    畢釋放出所，並分別由臺灣臺北地方法院檢察署檢察官以88
    年度毒偵字第743 號、臺灣板橋地方法院檢察署檢察官以89
    年度毒偵字第258號為不起訴處分確定。又於93年5月間某日
    起至94年4月21 日止連續施用第一級毒品海洛因，經原審以
    93年度訴字第1682號判決判處有期徒刑8 月確定；另於94年
    間因竊盜案件，經原審以94年度易字第378 號判決判處有期
    徒刑8 月確定，上開二案確定判決所宣告之刑，嗣經原審以
    94年度聲字第2023號裁定應執行刑有期徒刑1年3月確定，甫
    於95年7月5日假釋出監，依法至95年10月28日始假釋期滿，
    惟甲○○竟於假釋期間內之95年10月18日11時28分許採尿前
    回溯26 小時內，又在其位於臺北縣新莊市○○路120巷31號
    住處，施用第一級毒品海洛因，經原審於96年3月9日以95年
    度訴字第3744號刑事判決判處有期徒刑10月，甲○○不服原
    判決提起上訴後，於96年4月24 日撤回上訴而確定，依法應
    撤銷其上開假釋（本案不構成累犯）。詎甲○○仍不思警惕
    ，又分別基於施用第一級毒品及第二級毒品之犯意，於96年
    1月23日某時，在臺北縣新莊市○○路120巷31號住處內，以
    針筒施打之方式施用第一級毒品海洛因1 次，及以玻璃球內
    放置甲基安非他命粉末燒烤後吸取煙氣之方式，施用第二級
    毒品甲基安非他命1 次（起訴書誤載為安非他命）。嗣經警
    於96年1月25日15時許，在臺北縣樹林市○○路183巷口查獲
    ，並扣得海洛因1包（淨重0.23公克）、注射針筒2支。
二、案經臺北市政府警察局松山分局移請臺灣板橋地方法院檢察
    署檢察官偵查起訴。
    理  由
一、上揭事實，迭據被告甲○○坦承不諱，且被告於96年1 月25
    日為警查獲後採尿送驗之結果，呈鴉片類、安非他命類（甲
    基安非他命）陽性反應，有臺灣尖端先進生技醫藥股份有限
    公司濫用藥物檢驗報告附卷足稽，並有海洛因1包（淨重0.2
    3公克）、注射針筒2支扣案可證，足見被告之自白核與事實
    相符，事證明確。又被告曾於88、89年間，二次因施用毒品
    之案件，分別經臺灣臺北地方法院以88年度毒聲字第2553號
    、及經原審以89年度毒聲字第40號裁定送觀察、勒戒後，均
    認無繼續施用毒品之傾向，各於88年10月27 日、89年1月20
    日執行完畢釋放出所，分別由臺灣臺北地方法院檢察署檢察
    官以88年度毒偵字第743 號、臺灣板橋地方法院檢察署檢察
    官以89年度毒偵字第258號為不起訴處分確定，又於93年5月
    間某日起至94年4月21 日止連續施用第一級毒品海洛因，經
    原審以93年度訴字第1682 號判決判處有期徒刑8月確定，有
    本院被告前案紀錄表1份附卷可稽。因被告於89年1月20日完
    成勒戒療程後於5 年內已再犯施用毒品之犯行經判處有期徒
    刑8 月確定，被依法追訴處罰，是本案施用毒品之時間雖在
    初犯釋放5年以後，即與5年後再犯之情形有別，自無再經觀
    察、勒戒及強制戒治之必要，應得逕行追訴處罰，有最高法
    院95年度臺非字第59號、95年度臺非字第65號判決意旨可資
    參照。
二、核被告所為，係犯毒品危害防制條例第10條第1項、第2項之
    施用第一級毒品罪、第二級毒品罪。被告施用前、後持有第
    一級毒品之犯行、施用前持有第二級毒品之犯行，均為施用
    之高度行為所吸收，均不另論罪。被告於原審、本院審理中
    雖又辯稱：伊於95年10月18日因施用海洛因（按指原審95年
    度訴字第3744號判決甲○○施用第一級毒品，處有期徒刑10
    月，被告不服原判決提起上訴後，於本院撤回上訴而確定）
    、96年1月23 日因施用海洛因、甲基安非他命（經原審96年
    度訴字第979 號判決甲○○施用第一級毒品，處有期徒刑10
    月，又施用第二級毒品，處有期徒刑4月；應執行有期徒刑1
    年，被告不服原判決提起上訴，即本案）、及96年2月5日因
    施用海洛因（經原審96年度訴字第1297號判決甲○○施用第
    一級毒品，處有期徒刑1 年，被告不服原判決上訴本院後，
    現由本院分96年度上訴字第2214號一案審理中），前後約 3
    個多月間，共遭警逮捕3 次，顯見伊於毒品之依賴已達深度
    成癮之病患特質，應依接續犯論以包括一罪云云。惟查，施
    用毒品罪，在刑法於95年7月1日修正施行前，無論實務與理
    論，一向認為施用完畢，其犯罪即屬成立，基於概括犯意，
    多次施用同級毒品，認係成立連續犯，從無依接續犯或常習
    犯、集合犯所謂包括一罪論處之例，則在刑法95年7月1日修
    正施行刪除刑法連續犯規定後，多次施用同級毒品，自應併
    合處罰，有最高法院96年度台上字第1195號判決可稽。況被
    告於警詢時即否認有施用毒品習性，供承係偶爾想到才施用
    （見偵查卷第24頁），且被告前案施用第一級毒品之時間為
    95年10月18日，本案施用第一級毒品及第二級毒品之時間為
    96年1月23日，前後相距達3月有餘，另案施用第一級毒品之
    時間為96年2月5日與本案前後相距又達13日之久，又被告係
    於前案被查獲後再犯本案，於本案被查獲後再犯另案，顯見
    被告所犯上開三案犯意各別，依法應分論併罰，而被告所犯
    施用第一級毒品與施用第二級毒品之罪名、犯罪構成要件不
    同，依法亦應分論併罰，均無從認定被告有毒癮，其所犯上
    開三案為接續犯，應論以包括一罪，被告上開所辯委係圖卸
    刑責之詞，應不足採。其另請求本院以醫學鑑定其手臂上之
    針筒扎刺痕跡數，欲證明其有毒癮，因事證已明確，核無必
    要。又被告於93年5月間某日起至94年4月21日止連續施用第
    一級毒品海洛因，經原審以93年度訴字第1682號判決判處有
    期徒刑8 月確定；另於94年間因竊盜案件，經原審以94年度
    易字第378號判決判處有期徒刑8月確定，上開二案確定判決
    所宣告之刑，嗣經原審以94年度聲字第2023號裁定應執行刑
    有期徒刑1年3月確定，甫於95年7月5日假釋出監，依法至95
    年10月28日始假釋期滿，惟被告於假釋期間內之95年10月18
    日11時28分許採尿前回溯26小時內，又在其位於臺北縣新莊
    市○○路120巷31 號住處，施用第一級毒品海洛因，經原審
    於96年3月9日以95年度訴字第3744號刑事判決判處有期徒刑
    10月，被告不服原判決提起上訴後，已於96年4月21 日撤回
    上訴而確定，有本院被告前案記錄表及原審95年度訴字第37
    44號刑事判決在卷可稽，依法應撤銷其上開假釋，是本件應
    不構成累犯。原審本同上之見解，以被告上揭罪證明確，適
    用毒品危害防制條例第10條第1項、第2項（原判決據上論斷
    欄漏引第2 項，應予補正）、第23條第2項、第18條第1項前
    段，刑法第11條前段、第51條第5款、第38條第1項第2 款之
    規定，審酌被告有事實欄所載之前案紀錄，於本案雖不構成
    累犯，但素行不佳，及其犯罪動機、目的，犯後坦承犯行、
    所生危害，犯後態度等一切情狀，判決被告施用第一級毒品
    ，處有期徒刑10 月，又施用第二級毒品，處有期徒刑4月；
    應執行有期徒刑1年。又以扣案之海洛因1包（不含外包裝袋
    淨重0.23公克），為當場查獲之毒品，應依毒品危害防制條
    例第18條第1 項前段之規定宣告沒收銷燬，扣案海洛因外包
    裝袋1只、注射針筒2支，為被告所有供犯罪所用之物，業據
    被告供明在卷，應依刑法第38條第1項第2款之規定宣告沒收
    ，認事用法均無不合，量刑亦無不當。被告上訴意旨以伊於
    95年10月18日因施用海洛因、96年1月23 日因施用海洛因、
    甲基安非他命、及96年2月5日因施用海洛因，前後約3 個多
    月間，共遭警逮捕3 次，顯見伊於毒品之依賴已達深度成癮
    之病患特質，應依接續犯論以包括一罪云云，指摘原判決不
    當。惟查，被告前後所犯上開三案犯意各別，依法應分論併
    罰，而被告所犯施用第一級毒品與施用第二級毒品之罪名、
    犯罪構成要件不同，依法亦應分論併罰，均無從認定被告有
    毒癮，其所犯上開三案為接續犯，應論以包括一罪，均已詳
    如上述，本件被告上訴意旨指摘原判決不當為無理由，應予
    駁回。
據上論斷，應依刑事訴訟法第368條，判決如主文。
本案經檢察官邱美育到庭執行職務。
中　　華　　民　　國　　96　　年　　5 　　月　　31　　日
　　　　　　　　　刑事第三庭  審判長法　官　許國宏
　　　　　　　　　　　　　　　　    法　官　許增男
　　　　　　　 　 　　　　　　　　　法　官　楊貴志
以上正本證明與原本無異。
施用第一級毒品部分如不服本判決，應於收受送達後十日內向本
院提出上訴書狀，其未敘述上訴之理由者並得於提起上訴後十日
內向本院補提理由書（均須按他造當事人之人數附繕本）。
其他部分不得上訴。
                                    書記官  陳盈璇
中　　華　　民　　國　　96　　年　　6 　　月　　1 　　日
附錄：本案論罪科刑法條全文
毒品危害防制條例第10條
施用第一級毒品者，處六月以上五年以下有期徒刑。
施用第二級毒品者，處三年以下有期徒刑。
